臺灣臺北地方法院刑事判決　　　　　　　95年度訴字第1838號
公　訴　人　臺灣臺北地方法院檢察署檢察官
被　　　告　丁○○
選任辯護人　蔡瑞麟律師
上列被告因偽造文書案件，經檢察官聲請以簡易判決處刑（95年
度偵字第22315號），本院認不宜以簡易判決處刑，改依通常程
序審理，判決如下：
    主    文
丁○○無罪。
    理    由
一、公訴意旨略以：被告丁○○係網際線上資訊科技股份有限公
    司（下稱網際公司）之實際負責人，明知乙○○並未同意擔
    任網際公司之監察人，竟於民國八十九年五月一日前某時，
    委請不知情之會計師，偽刻乙○○之印章後，蓋用於以乙○○為記錄並經選任為監察人之八十九年四月二十九日網際公
    司發起人臨時會議紀錄、以乙○○為記錄之同日董事會議記
    錄、以乙○○為監察人並列為申請人之同日設立登記申請書
    而偽造上揭文書，並於同年五月一日持向臺北市政府建設局
    行使，申請辦理公司登記，致生損害於乙○○及政府對公司
    管理之正確性。因認被告涉有刑法第二百十六條、第二百十
    條行使偽造私文書犯嫌云云。
二、按「行為非出於故意或過失者，不罰。過失行為之處罰，以
    有特別規定者，為限。」為刑法第十二條所明定，「犯罪事
    實應依證據認定之，無證據不得認定其犯罪事實。」、「不
    能證明被告犯罪或其行為不罰者應諭知無罪之判決。」刑事
    訴訟法第一百五十四條第二項、第三百零一條第一項亦分別
    有明文規定。次按認定犯罪事實應憑積極證據，倘積極證據
    不足以為不利於被告事實之認定時，即應為有利被告之認定
    ，更不必有何有利之證據。最高法院則著有三十年上字第八
    一六號判例可資參照。而刑法第二百十六、二百十條行使偽
    造私文書罪，並無處罰過失行為。
三、公訴人認被告涉有行使偽造私文書犯嫌，無非以：證人乙○○（下逕稱其名）證稱並未同意擔任網際公司監察人，未曾
    出席網際公司發起人臨時會議，也未擔任該等會議之記錄；
    被告也於偵查中自承未經乙○○同意而將之列為網際公司監
    察人云云資為論據。惟訊據被告堅詞否認有何公訴人所指犯
    行，辯稱：被告成立網際公司時，囿於修正前公司法之規定
    ，股東人數需超過七人以上，故請友人即證人甲○○（下逕
    稱其名）尋找股東，而甲○○向伊推薦證人即乙○○之姊丙○○（下逕稱其名）為技術股東，俾可透過丙○○之關係（
    當時任職某公營事業），爭取該公營事業的標案。然丙○○
    認不便以其名義登記，故經乙○○同意後，將乙○○國民身
    分證影本透過甲○○轉交被告，以代替丙○○擔任網際公司
    股東。所以乙○○是同意擔任網際公司股東，且交付國民身
    分證影本時也沒有限制授權範圍，伊並無故意偽造私文書後
    持以行使等語。經查：
  (一)「（問：有無將你妹妹的資料交給甲○○？）答：有，身分
    證影印本。因為（甲○○）說有一家公司要成立，邀請我去
    作那家公司的技術股東，但因為我工作的關係，不方便出名
    ，所以請我妹妹去做技術股東。但是當時甲○○沒有告訴我
    這家公司的名稱。我就請我妹妹提供資料擔任該公司的股東
    。後來我們沒有跟甲○○確認究竟擔任何職務，也沒有過問
    該公司設立的結果，甲○○也沒有主動跟我們告知，我以為
    這家公司不了了之。甲○○也沒有告訴我該公司負責人名字
    。．．．。我以為甲○○會告訴我事情，直到收到健保費的
    通知書，我還有去問甲○○。甲○○說他有去網路上查這家
    公司，但是不知道這家公司。我跟甲○○講說我不可能去負
    擔這筆健保費。我就聯想到技術股東的事情。經過聯繫要求
    我們給付健保費的單位要我們去提告訴。後來自稱潘先生的
    電話就來了，是我妹妹接的。後來我又聯繫甲○○，甲○○
    說這是一場誤會，看看可不可以撤銷告訴或和解。因為負責
    人的名字改了，他才以為不認識這家公司，實際上甲○○也
    認識丁○○。甲○○將我妹妹的資料交給誰，我不知道。」
    、「（問：你妹妹知道你拿他的證件是為了要以她名義來出
    名擔任某家公司的股東？）答：我有跟她提。」、「（問：
    她有無同意？）答：有。所以才會將她的身分證影印本給我
    。但是她是因為我的關係，才會同意把身分證資料透過我交
    給甲○○。」、「（問：你妹妹將身分證資料交給你的時候
    ，有無限制使用範圍？）答：她知道我要把身分證資料給甲○○去辦理成為某家公司股東的事宜，但是沒有談到不可以
    擔任該公司哪一職位等那麼細的問題。」、「（問：在交你
    妹妹的身分證資料予甲○○時，有無限制甲○○使用該身分
    證資料的範圍？）答：沒有。」等情，業據丙○○結證綦詳
    （本院卷第二六至二八頁參照）。次查「（問：是否曾經把
    資料交給誰？）答：我有給姊姊，把身分證影本給姊姊，姊
    姊那時候因為她在臺視工作不方便出名，我姊姊有告訴我他
    要擔任某個公司的股東，所以我就把身分證交給我姊姊，所
    以我就當我姊姊的人頭，當初我連公司的名字什麼都不知情
    。」、「（問：後來收到健保局的函要你付健保費，有無循
    任何途徑救濟？）答：我有打電話問我姊姊認不認識這家公
    司，我姊姊說不知道，我就以為我的身分證被冒用而提出告
    訴．．．」、「（問：你將你的身分證影本交給你姊姊的時
    候，有無限制你姊姊使用的範圍？）答：沒有。」、「（問
    ：你認為你把身分證資料交給你姊姊之後，會被作什麼樣子
    的運用？）答：．．．，就是代替我姊姊擔任該公司的股東
    。」等語，則據乙○○證述明確（本院卷第二九至三二頁參
    照）。核與甲○○供稱：「（問：當時只向丁○○推薦渠所
    開設之公司可以考慮丙○○加入，後續我就沒再過問，直到
    丙○○有次經由我將一密封之證件幫渠交予丁○○。」、「
    ．．．且丙○○也為此相當愧疚，我認為事情有轉圜之餘地
    ，不用鬧得如此嚴重。」情節相符（高雄市政府警察局新興
    分局九十五年七月三日高市警新分偵字第○九五○○一二七
    九二號函附卷宗第二二、二三頁參照）。綜上可知，乙○○
    係明知丙○○欲擔任某公司之發起成員，僅因丙○○不方便
    以自己名義出任，故由乙○○在以「成立某公司，並擔任該
    公司某一成員」之目的範圍內，交付其國民身分證影本與丙○○授權其運用；丙○○再以同一目的，將該身分證影本透
    過甲○○轉交成立公司者在該範圍內自由運用。本案所以發
    生，無非之後被告乃以其姊潘淑英擔任網際公司之名義負責
    人，該情為甲○○、丙○○所不知，以致乙○○收到法務部
    行政執行署臺北行政執行處通知後，竟會查證無果，而誤會
    其遭網際公司人員冒用名義，並在法務部行政執行署臺北行
    政執行處人員之建議下，向臺灣高雄地方法院檢察署對網際
    公司之名義負責人潘淑英、董事林惠珠、翁靜玉提出告訴（
    臺灣高雄地方法院檢察署九十五年度他字第三二五二號卷第
    一至三頁參照）。又雖丙○○曾供稱：「我沒有持任何證件
    交給甲○○再轉交丁○○。」、「（問：據證人丁○○指稱
    ，是妳持乙○○之身分證經甲○○再轉交其登記網際線上資
    訊科技股份有限公司監察人？妳作何解釋？）答：我沒有轉
    交乙○○之身分證給甲○○再轉交丁○○登記網際線上資訊
    科技股份有限公司監察人。」（上開警卷第四頁參照），然
    此若非文字陷阱（丙○○確實不知、也沒有要甲○○將乙○○國民身分證影本交給被告），就是丙○○在案發之初為規
    避己身責任的推託之詞，殊不足採。
  (二)承上，既然被告是透過甲○○尋找願意成為擔任網際公司股
    東之人，甲○○也曾明確將此目的告知丙○○，嗣後丙○○
    也是經乙○○同意後才將其國民身分證交給甲○○，則被告
    於甲○○處輾轉收到乙○○國民身分證影本後，將之交給代
    辦人士處理成立網際公司相關事宜，即難認有冒乙○○名義
    製作文書之故意存在。雖乙○○、丙○○原本都以為只是要
    擔任某公司之股東，而客觀上乙○○乃遭登記為網際公司之
    監察人，然因乙○○將國民身分證影本交給丙○○，再由丙○○交給甲○○時，均無特別言明授權範圍以及用途限制，
    故被告嗣後透過代辦人士將乙○○登記為網際網際監察人，
    充其量僅為雙方主觀認知的誤差，縱使被告並未進一步向乙○○本人查證而有非是，亦屬過失，因行使偽造私文書罪並
    無處罰過失行為，自無從科予被告刑事責任。另，雖乙○○
    客觀上並未曾出席網際公司相關成立之會議，亦無擔任記錄
    之事實，被告卻透過代辦業者為如此之文書記載，但在成立
    公司之過程中，難認製作該等紀錄為被告之業務，故也無業
    務登載不實之問題，附此敘明。
四、綜上所述，公訴人所舉之證據與所指出之證明方法尚未足使
    本院確信被告犯罪。此外，於本院應依職權調查證據之範圍
    內，又查無其他積極證據足證被告有何公訴人所指犯行，揆
    諸前開說明，不能證明被告犯罪，應為被告無罪之諭知。
據上論斷，應依刑事訴訟法第四百五十二條、第三百零一條第一
項，判決如主文。
本案經檢察官林禎瑩到庭執行職務。
中　　華　　民　　國　　96　年　　4　 　月　    12　  日
　　　　　　　　　刑事第十庭審判長法  官  吳秋宏
                                  法  官  林柏泓
                                  法　官　姚念慈
以上正本證明與原本無異。
如不服本判決，應於判決送達後十日內，檢具繕本向本院提出上
訴狀上訴於臺灣高等法院。
　　　　　　　　　　　　　　　  　書記官　劉芸珊
中　　華　　民　　國　　96　年　　4　 　月　    12　  日
